【裁判字號】    96,訴,2651
【裁判日期】    970424
【裁判案由】    就業服務法
【裁判全文】
臺北高等行政法院判決
                                     96年度訴字第02651號
                              .
原      告  香榭國際人力仲介股份有限公司
代  表  人  甲○○（董事長）
訴訟代理人  廖振洲律師
複  代理人  陳香文律師
訴訟代理人  丙○○
被      告  臺北市政府
代  表  人  乙○○（市長）
訴訟代理人  丁○○
上列當事人間因就業服務法事件，原告不服行政院勞工委員會中
華民國96年6 月4 日勞訴字第0960007172號訴願決定，提起行政
訴訟。本院判決如下：
    主  文
原告之訴駁回。
訴訟費用由原告負擔。
    事  實
一、事實概要：
    原告分別接受雇主侯季憲、郭世宗之委託為其父侯富庭、郭
    文良辦理聘僱外國人之申請許可等事項，提供偽造之行政院
    衛生署臺北醫院（下稱署立臺北醫院）出具之「雇主申請聘
    僱家庭外籍監護工專用診斷證明書」分別向行政院勞工委員
    會申請聘僱外籍監護工，嗣署立臺北醫院分別於民國（下同
    ）91年12月9 日以北醫歷字第7889號函及91年12月17日以北
    醫歷字第8218號函證明前開2 件診斷證明書均非該院所開立
    。行政院勞工委員會遂於96年1 月24日以勞職外第09500723
    17號函移由被告審查屬實，乃依就業服務法第40條第8 款及
    第65條第1 項規定，於96年2 月8 日以府勞二字第09631067
    900 號裁處書處原告罰鍰新台幣（下同）30萬元( 下稱原處
    分) 。原告不服，提起訴願，遭決定駁回，遂向本院提起行
    政訴訟。
二、兩造聲明：
  (一)原告聲明求為判決：
    1.訴願決定及原處分均撤銷。
    2.訴訟費用由被告負擔。
  (二)被告聲明求為判決：
    1.原告之訴駁回。
    2.訴訟費用由原告負擔。
三、兩造之爭點：
  (一)原告主張之理由：
    1.原處分理由中記載雇主侯季憲與郭世宗係經由佛光國際人
      力仲介公司而取得不實之診斷證明，被告未舉出積極證據
      證明原告確實明知上開診斷證明為不實卻仍持以申請之情
      事，僅憑猜測或推論遽斷情事，其立論顯違論理與證據法
      則，殊難適法。此由被告原對本事件所處理之簽呈與95年
      11月28日函文係謂本件並無違反就業服務法之情事，但行
      政院勞工委員會再以96年1 月24日函文申令被告須為懲處
      ，被告方為不利於原告之處分，即明被告於本件處分之立
      論確有反覆難信之處。
    2.佛光國際人力仲介公司負責人林譽昇於台灣高等法院95年
      上訴字第183 號刑事案件中，並無論及原告有明知該診斷
      證明係不實之情事，此由該判決書第2 頁第2 段記載略以
      : 「侯季憲與郭世宗分別委託香榭公司之職員洪淑芬、李
      英地辦理為其父侯富庭、郭文良申請外籍監護工事宜因侯
      季憲及郭世宗之姐郭秋敏不諳診斷證明書、巴氏量表申請
      程序，故委請洪淑芬、李英地幫忙詢問有無人可代辦，洪
      淑芬、李英地經詢問被告，被告表示可幫忙後，即由洪淑
      芬將侯季憲之聯絡方式告知被告‧‧‧」亦於判決書事實
      欄論定「因不知情之香榭公司人員持上開偽造之論斷證明
      」即明香榭公司之職員洪淑芬、李英地僅因雇主詢問有無
      人可陪同至醫院辦理診斷證明書與處理巴氏量表申請之程
      序，方而介紹而已，然辦理過程，原告之職員並無介入，
      則原告顯然無從知悉該診斷證明為不實乙事。另再依侯季
      憲涉案所獲台灣士林地方法院檢察署檢察官緩起訴處分書
      所載，亦論及香榭公司確為不知情，可知原告並不知本案
      診斷證明有涉及違法情事。本事件既經上開刑事案件資料
      論定原告確無故意或疏失之處，顯無就業服務法第40條第
      8 款之情事。
    3.原告僅因本案雇主所提供之案爭診斷證明，才代為送件申
      請辦理，系爭不實診斷證明非由原告所提供。系爭診斷證
      明書是雇主侯季憲、郭世宗直接委託訴外人林譽昇辦理而
      取得；至於原告職員洪淑芬、李英地雖介紹有訴外人林譽
      昇有幫雇主受監護人就診，又因本件雇主詢問是否幫忙帶
      受看護人就診，方介紹有林譽昇其人，而由林譽昇直接與
      雇主聯繫，亦即系爭不實之診斷證明書，係因雇主委託訴
      外人林譽昇辦理而取得，並非因原告或其從業人員之委託
      而取得一節，甚為明確。
    4.原告已依民法第535 條依委任人的指示辦理委託事務，並
      無任何過失，原處分暨訴願決定顯然不符就業服務法第40
      條第8 款規定：
      (1)原告之職員洪淑芬、李英地依雇主侯季憲、郭世宗之指
        示，將其所交付之診斷證明書向勞委會申請外籍勞工，
        顯然原告係依民法第535 條規定依委任人之指示處理委
        任事務，並無任何過失可言。
      (2)此外，系爭偽造之診斷證明書，既非由原告或其業務人
        員委託林譽昇而取得，則原告自無「提供」該偽造診斷
        證明書情事。而且原告與林譽昇間對此則無任何委任關
        係存在，是原告對訴外人林譽昇並無從為適當選任及監
        督之注意，毋須負民法第538 條第2 項選任監督義務，
        故被告以原告對訴外人林譽昇未為適當選任、指示及查
        證等監督，為原告過失違反就業服務法第40條第8 款規
        定之論據，實有誤會，應不足取。
      (3)從而，原告既未因此而「提供」不實資料，其對提出系
        爭偽造診斷證明書之訴外人林譽昇又無從為適當選任、
        指示及查證等監督，自難認原告就系爭辦理聘僱外國人
        之申請許可事件，有違反就業服務法第40條第8 款規定
        情事，此部分亦經台北市政府勞工局95年11月28日北市
        勞二字第09538164200 號函所揭示。
    5.訴願決定逕予認定原告對於診斷證明書之真偽，具不確定
      故意，已牴觸另案刑事判決認定結果：
      臺灣高等法院95年度上訴字第183 號裁判意旨已敘明：「
      …因侯季憲及郭世宗之姐郭秋敏不諳診斷證明書、巴氏量
      表申請程序，故委請洪淑芬、李英地幫忙詢問有無人可代
      辦，洪淑芬、李英地經詢問被告，被告表示可幫忙後，即
      由洪淑芬將侯季憲之聯絡方式告知被告，…。」、「…嗣
      因『不知情之香榭公司人員』持上開偽造之診斷證明書、
      巴氏量表向勞委會申請外籍勞工，…。」等語，足見原告
      僅係因侯季憲及郭秋敏不諳診斷書申請程序，而介紹林譽
      昇，前開判決業已認定原告對於系爭診斷證明書是否未依
      正常程序取得，並不知情。訴願決定卻逕予認定原告具有
      不確定故意，顯然抵觸前開判決認定結果，而有踰越司法
      權之嫌。為此，懇請鈞院鑒核，撤銷原處分及訴願決定，
      以昭公義。
  (二)被告主張之理由：
    1.法令依據：
      按「私立就業服務機構及其從業人員從事就業服務業務，
      不得有下列情事：一、……八、接受委任辦理聘僱外國人
      之申請許可、招募、引進或管理事項，提供不實資料或健
      康檢查檢體。……」、「違反……第40條第2 款、第7 款
      至第9 款規定者，處30萬元以上150 萬元以下罰鍰。」分
      別為就業服務法第40條第8款及第65條第1項所明定。依就
      業服務法第34條第1 項前段規定「私立就業服務機構及其
      分支機構，應向主管機關申請設立許可，經發給許可證後
      ，始得從事就業服務業務」就業服務業務係屬特許之行業
      類別，我國對於從事外國人或本國人就業仲介之就業服務
      業，依前揭規定係採許可制，查該法此一立法之理由，係
      基於避免就業服務機構侵害人民權益，以掌握全國勞動供
      需狀況之政策需要，其影響公益甚鉅，故規定私立就業服
      務機構之設立，需經主管機關許可，未經許可者，不得從
      事就業服務業務，並依法須配置相當比例之「專業人員」
      。故在此類機構辦理就業服務業務，理應於法律上課予較
      一般人更重之注意義務，合先敘明。
    2.本件原告所檢附之「雇主申請聘僱家庭外籍監護工專用診
      斷證明書」，業經署立臺北醫院分別於91年12月9 日以北
      醫歷字第7889號函及91年12月17日以北醫歷字第8218號函
      證明該2 件證明書均非該院所開具，此有臺灣高等法院95
      年度上訴字第183 號刑事判決附卷可稽，則本件原告受雇
      主侯季憲、郭世宗委託辦理聘僱外國人之申請許可事項所
      檢附之診斷證明書，認定均為不實之資料應無爭執。
    3.原告訴稱其職員洪淑芬、李英地僅介紹並無介入，顯無就
      業服務法第40條第8 款之情事乙節。惟原告係從事人力仲
      介之專業公司，對於申請外籍看護工之條件及受監護人應
      親自前往醫院檢查取得合格之診斷證明書及巴氏量表等相
      關法令規定與程序，當知之甚詳，其接受侯季憲委託為其
      父侯富庭申請外籍看護工事宜，卻不指派自己公司職員協
      助申請受監護人侯富庭看診，任由其業務員洪淑芬循前揭
      同公司業務員李英地洽詢其他仲介公司之同一方式，聯絡
      經常偽造申請聘僱外國人所需診斷證明書之仲介公司負責
      人林譽昇，並放任與林譽昇合作之第三人簡嘉佑帶侯富庭
      至署立臺北醫院看診，實非為一般人力仲介公司接受委任
      辦理業務之常態。又雇主侯季憲為取得偽造之診斷證明書
      及巴氏量表，必須多給付2 萬元之額外費用予林譽昇，而
      雇主侯季憲及受監護人侯富庭之所以與林譽昇、簡嘉佑取
      得聯繫，亦係洪淑芬先洽詢林譽昇並告知侯季憲之聯絡方
      式，則原告業務員洪淑芬身為此案之承辦人員，對於上情
      難謂其不知情。是原告明知系爭證明文件，非依正常就診
      程序取得，係非真正醫院所開具之偽造文件，原告對該文
      書係偽造應有不確定故意（參照刑法第13條第2 項規定）
      ，即若未具不確定故意，其接受委任辦理申請外籍看護工
      業務，卻未盡善良管理人之注意義務，亦有重大過失，原
      告辯稱不知情診斷證明書、巴氏量表係偽造云云，亦顯為
      卸責之詞，均不足採信，是以本件認事用法，尚無違誤。
    4.綜上所陳，本件原告違法事實至為明顯，被告對之予以處
      分於法尚無違誤，原告所訴無理由，謹請鑒核，依法駁回
      原告之訴。
    理由
一、原告起訴主張: 侯季憲與郭世宗分別委託原告辦理其父侯富
    庭、郭文良申請外籍監護工事宜，因侯季憲及郭世宗之姐郭
    秋敏不諳診斷證明書、巴氏量表申請程序，故委請原告職員
    洪淑芬、李英地幫忙詢問有無人可代辦，始介紹訴外人林譽
    昇代辦，然原告職員未介入辦理過程，顯然無從知悉該診斷
    證明為不實，此亦經臺灣高等法院95年度上訴字第183 號刑
    事判決認定原告不知情在案。被告未提出積極證據證明原告
    確實明知上開診斷證明為不實卻仍持以申請之情事，僅憑猜
    測或推論遽斷情事，顯違論理與證據法則。系爭不實之診斷
    證明書，係因雇主委託訴外人林譽昇辦理而取得，原告既未
    「提供」不實資料，對提出偽造診斷證明書之訴外人林譽昇
    又無從為適當選任、指示及查證等監督，自難認原告就系爭
    辦理聘僱外國人之申請許可事件，有違反就業服務法第40條
    第8 款規定之情事。是故，原處分顯有違法，爰提起本件行
    政訴訟，求為判決如聲明所示云云。
二、被告則以: 原告係從事人力仲介之專業公司，對於申請外籍
    看護工之條件及受監護人應親自前往醫院檢查取得合格之診
    斷證明書及巴氏量表等相關法令規定與程序，當知之甚詳。
    其接受侯季憲委託為其父侯富庭申請外籍看護工事宜，不指
    派自己公司職員協助申請受監護人侯富庭看診，卻任由其職
    員洪淑芬及李英地聯絡經常偽造申請聘僱外國人所需診斷證
    明書之仲介公司負責人林譽昇，再由與林譽昇合作之第三人
    簡嘉佑帶侯富庭至醫院看診，實非常態。又雇主侯季憲為取
    得偽造之診斷證明書及巴氏量表，必須多給付2 萬元之額外
    費用予林譽昇，則原告職員洪淑芬難謂不知情。是原告明知
    系爭證明文件，非依正常就診程序取得，係非真正醫院所開
    具之偽造文件，原告應有不確定故意，縱未具不確定故意，
    其接受委任辦理申請外籍看護工業務，卻未盡善良管理人之
    注意義務，亦有重大過失。原告違章事實明確，原處分科處
    罰鍰並無違誤，是本件原告之訴為無理由，求為判決駁回原
    告之訴等語，資為抗辯。
三、按「私立就業服務機構及其從業人員從事就業服務業務，不
    得有下列情事：一、……八、接受委任辦理聘僱外國人之申
    請許可、招募、引進或管理事項，提供不實資料或健康檢查
    檢體。……」、「違反……第40條第2 款、第7 款至第9 款
    規定者，處30萬元以上150 萬元以下罰鍰。」分別為就業服
    務法第40條第8 款及第65條第1 項所明定。次按人民違反法
    律上之義務而應受行政罰之行為，法律無特別規定時，雖不
    以出於故意為必要，仍須以過失為其責任條件。但應受行政
    罰之行為，僅須違反禁止規定或作為義務，而不以發生損害
    或危險為其要件者，推定為有過失，於行為人不能舉證證明
    自己無過失時，即應受處罰，司法院釋字第275 號著有解釋
    。
四、查首開事實欄所述之事實，有行政院勞工委員會97年4 月1
    日勞職管字第0970007374號函附雇主侯季憲及郭世宗申請聘
    僱外籍勞工相關資料影本、就業服務機構資料查詢表、台北
    市政府勞工局談話紀錄等件在卷可稽，並經本院依職權調閱
    臺灣土林地方法院檢察署92年度偵字第3008號偽造文書案卷
    、臺灣高等法院95年度上訴字第183 號偽造文書案卷查明無
    訛，為可確認之事實。
五、歸納兩造上述之主張，本件爭執之重點在於: 原告於接受委
    任辦理聘僱外國人之申請許可時，有無「提供」不實資料或
    健康檢查檢體之情形? 原告提供系爭偽造之診斷明書，向行
    政院勞工委員會申請聘僱外國人，有無故意或過失? 茲分述
    如下:
(一)、依就業服務法第34條第1 項前段規定「私立就業服務機構及
    其分支機構，應向主管機關申請設立許可，經發給許可證後
    ，始得從事就業服務業務」就業服務業務係屬特許之行業類
    別，我國對於從事外國人或本國人就業仲介之就業服務業，
    依前揭規定係採許可制，查該法此一立法之理由，係基於避
    免就業服務機構侵害人民權益，以掌握全國勞動供需狀況之
    政策需要，其影響公益甚鉅，故規定私立就業服務機構之設
    立，需經主管機關許可，未經許可者，不得從事就業服務業
    務，並依法須配置相當比例之「專業人員」。本件原告於80
    年8 月6 日，經台北市政府核准設立登記，所營事業包括「
    外籍勞工引進及管理之諮詢顧問業務、代辦外籍勞工聘僱許
    可申請及國內外文件驗證等手續」等，有私立就業服務機構
    許可證、經濟部公司執照、公司及分公司基本資料查詢明細
    表及營利事業登記證等件在卷可稽( 見本院卷第5 頁、第32
    -34 頁) ，故原告係經主管機關許可設立之就業服務機構，
    自設立登時起，至接受訴外人侯季憲及郭世宗委託申請時即
    91年10月間止，已有10年之久，當嫻熟對於申請外籍監護工
    之標準如何，專用之診斷證明書及巴氏量表如何申請取得，
    受監護人是否須親自前往指定之醫院應診檢查，符合申請資
    料始能取得等就業服務法相關法令規定。
(二)、次按受監護人具有下列條件之一，雇主得依本會公告規定申
    請初次招募、重新招募或以診斷證明書接續聘僱其他雇主之
    家庭外籍監護工，以照護家庭中之受監護人：１受監護人持
    有經社政機關核發之身心障礙手冊，屬「特定身心障礙」項
    目之一者。２受監護人經合格醫院之醫師開具診斷證明書（
    含附表），簽註有罹患「特定病症」項目之一者。但特定病
    症所列非屬精神相關疾病者，不得憑精神專科醫院所開立之
    診斷證明書申請聘僱家庭外籍監護工，雇主申請家庭外籍監
    護工之資格條件暨其他相關規定事項第3 條定有明文。可知
    ，受監護人申請外籍監護工須領有身心障礙手冊之特定身心
    障礙者，或經合格之醫院醫師開具確罹有特定病症者為必備
    之條件。
(三)、關於本案兩位監護工申請人侯富庭、郭文良之台北醫院診斷
    證明書及巴氏量表取得過程如何，有無親自前往台北醫院受
    檢符合條件而取得等事項，茲詳述如下:
    訴外人侯季憲、郭世宗分別委託香榭公司之職員洪淑芬、李
    英地辦理為其父侯富庭、郭文良申請外籍監護工事宜，因侯
    季憲及郭世宗之姐郭秋敏不諳診斷證明書、巴氏量表申請程
    序，故委請洪淑芬、李英地幫忙詢問有無人可代辦，而兩位
    申請受監護人侯富庭、郭文良均未領有社政機關核發之身心
    障礙手冊之特定身心障礙者，亦未罹患如附表申請外籍監護
    工專用診斷書所載之特定病症，亦均未有巴氏量表所評估之
    狀況，因想申請外籍監護工，申請人侯季憲及郭世宗之姐郭
    秋敏均不諳專用診斷證明書之申請程序，分別委託原告之職
    員洪淑芬、李英地為侯富庭、郭文良申請外籍監護工之事宜
    ，洪淑芬、李英地經詢問訴外人林譽昇，林譽昇表示可幫忙
    後，即由洪淑芬將侯季憲之聯絡方式告知林譽昇，李英地則
    將郭秋敏交付之郭文良國民身分證及全民健康保險卡交予林
    譽昇。經林譽昇告知訴外人簡嘉佑後，即由簡嘉佑於91年10
    月7 日帶侯富庭至臺北醫院看診，經臺北醫院醫師診斷僅認
    侯富庭有未明示之焦慮狀態，並無如原告交予勞委會有關侯
    富庭診斷證明書、巴氏量表上記載之病症。而郭文良部分，
    簡嘉佑並未派人帶其看診，業據證人侯季憲、郭世宗、侯富
    庭、郭文良、洪淑芬、李英地分別於臺灣士林地方法院94年
    度訴字第4 號偽造文書案件審理中結證綦詳及證人郭秋敏於
    檢察事務官詢問中證述在卷( 見本院卷第152-241 頁) ，並
    有臺北醫院第0000000 號侯富庭病歷資料附於本院卷可參(
    第67-68 頁) 。郭文良雖於91年10月14日前往台北醫院掛號
    家庭醫學科門診，依病歷表所載之病症是急性支氣管炎( 見
    本院卷第143-145 頁) ，惟本件受監護人侯富庭、郭文良並
    無如專用診斷證明書所載之特定重症，亦無巴氏量表所載之
    情況，並不符合申請監護工之條件甚明，系爭專用診斷證明
    書及巴氏量表均是偽造，已詳如前述，足證系爭專用診斷證
    明書及巴氏量表並非依正常之檢查診斷程序及符合所載之病
    症及評估狀況所取得之文書。
(四)、委託人侯季憲於臺灣士林地方法院94年度訴字第4 號偽造文
    書案件審理時證稱: 「( 檢察官問: 你父親的情況是否符合
    巴氏量表的標準? ）有部分符合，但是沒有巴氏量表寫的那
    麼嚴重，我父親平常是好好的，看起來申請是不會過( 審判
    長問: 洪淑芬有無拿給你空白的診斷證明書、巴氏量表供你
    參考?)有( 審判長問: 你把診斷證明書、巴氏量表拿回去後
    ，你父親是否符合資格? ）不太符合( 審判長問: 你如何告
    訴洪淑芬? ）我說這個表太雜，是否可以介紹認識的健檢中
    的人可能和醫生有認識可以放寬標準，洪淑芬說她沒有認識
    ，但是可以幫我問問看，之後洪淑芬打電話，說有一健檢中
    心可以幫忙，我把我的住址及電話給那個人，他再和我連絡
    。」等語( 見本院卷第48-50 頁) ，可知，委託人侯季憲明
    知其父侯富庭並未完全符合巴氏量表之標準，並告知原告職
    員洪淑芬請幫忙介紹可以放寬標準的醫生，俾利取得診斷證
    明書。委託人郭世宗之姊郭秋敏於臺灣臺北地方法院檢察署
    證稱: 「( 問: 是否委託香榭申請外籍看護工?)承辦人是李
    英地，於九十一年十月，帶郭文良至郵政醫院影印病歷資料
    。於九十一年九月底左右至香榭，李英地有告訴我申辦的流
    程，必須要有巴氏量表等相關證明文件才能申請，但我說我
    只有郵政醫院的病歷資料，她說她要幫我辦看看，後來巴氏
    量表來之後，我答應給付她二萬五千元庭陳收據乙張( 見本
    院卷第168 頁) ，後來申請案未獲核准，便未交付剩餘的一
    萬六千元給她( 問: 沒有去醫院，巴氏量表如何可以拿到?)
    李英地之前向我要郭文良的健保卡及身分證影本，健保上也
    有蓋一格，後來也有給我醫院的收據，我以為只要交錢及交
    相關文件，仲介公司便一切都會幫我辦妥，我說我手邊就只
    有病歷資料，無法提供其他證明文件，李英地說還是可以辦
    辦看」等語( 見本院卷第154-155 頁) ，李英地證稱: 「(
    問: 郭文良根本沒到過台北醫院看病，林如何可以取得診斷
    證明書?)我不知道，郭秋敏交付郭文良的身分證影本、健保
    卡及郵政醫院病歷資料影本給我，我再轉交給林去辦... 」
    等語( 見本院卷第177 頁反面) ，則郭秋敏僅交付原告承辦
    人員李英地有關申請受看護人郭文良之郵政醫院病歷資料，
    未有巴氏量表所評估之狀況，李英地仍表示要辦看看，並收
    取高額費用25000 元，再將郭文良之身分證影本、健保卡轉
    交林譽昇辦理取得系爭偽造之診斷證明書。訴外人林譽昇於
    臺灣高等法院95年度上訴字第183 號偽造文書案審理時陳稱
    : 「( 審判長問: 為何申請外勞要透過香榭公司、還要透過
    你們公司這樣輾轉申請? ）因為病患是洪淑芬、李英地的客
    戶，因他們知道可能不符合勞委會的條件，所以要找有熟識
    的醫生開證明。( 審判長問: 洪淑芬、李英地找你時，有無
    說為何要找你?)因為他們說需要醫生幫忙才有辦法開( 問:
    當時既然知道不合法，為何不拒絕?)因為當時業者都是這樣
    做，當時也沒有想起會發生這種事( 問: 香榭公司介紹這二
    件案件，你讓香榭公司或是家屬自己去做，為何由你自己接
    洽? ）因為他們要找與醫生有熟的人，我剛好看到廣告，他
    們認為我看到廣告，我可以聯絡，才交給我。( 問: 你得何
    利潤?)沒有，有一件沒有收錢，有一件向家屬收了二萬，給
    林國成了。」等語( 見本院卷第234 頁反面及第239-240 頁
    ) ，足見，原告之職員洪淑芬及李英地均明知本件受監護人
    侯富庭、郭文良並無巴氏量表所載之情況，不符合申請監護
    工之條件，始詢問訴外人林譽昇，林譽昇表示可幫忙後，即
    由洪淑芬將侯季憲之聯絡方式告知林譽昇，李英地則將郭秋
    敏交付之郭文良國民身分證及全民健康保險卡交予林譽昇。
(五)、綜上各等情以觀，原告係經過政府機關一定之審核，職司外
    籍勞工予本國須用之雇主聘僱，外勞進入台灣地區後尚須接
    受一連串之體檢等事項，其在政府監督下所為之選任及申請
    外勞亦具有一定之專業性，正因如此而常與各大醫療機構時
    有往來，亦知主管監督機關即行政院勞工委員會所須要之申
    請格式、條件及手續為何，一般人若未接觸及此，並不知如
    何為之。詎原告職員李英地及洪淑芬知悉若要取得受監護照
    顧人之合格診斷證明書及巴氏量表，應至醫院依正常之就診
    管道為之，惟其認知該受監護照顧人未必符合可申請外籍監
    護工之資格，且於受雇主委託代辦申請外籍監護工時，均轉
    介其他仲介公司林譽昇辦理，明知系爭診斷證明書，均非由
    委託人或受監護人親自出具，係另由該受監護人以多給付25
    ,000元之額外費用循非正常程序而取得，已堪認原告職員李
    英地及洪淑芬於主觀上對於上開診斷證明書、巴氏量表之來
    源可議及內容不具真實性、係無製作權人虛偽製作，應屬知
    情，原告竟未加以查證，即持向勞委會申請外籍監護工，縱
    無故意，亦有重大過失。是原告主張不知情診斷證明書、巴
    氏量表係偽造云云，委無可採。
(六)、次按「上引就業服務法第40條第8 款所定... 查該款所稱之
    『提供』，當然包括向勞委會提出不實資料申請許可之情形
    ，不問該不實資料是否為行為人所偽造，如此解釋始能貫徹
    立法管理辦理外勞之目的。」最高行政法院96年度判字第59
    2 號判決意旨參照。查本件原告所檢附之「雇主申請聘僱家
    庭外籍監護工專用診斷證明書」，業經署立臺北醫院分別於
    91年12月9 日以北醫歷字第7889號函及91年12月17日以北醫
    歷字第8218號函證明該2 件證明書均非該院所開具( 見本院
    卷第頁) ，係偽造之診斷證明書，為原告所不爭。則原告分
    別接受雇主侯季憲、郭世宗之委託為其父侯富庭、郭文良辦
    理聘僱外國人之申請許可等事項，提供系爭偽造診斷證明書
    向行政院勞工委員會申請聘僱外籍監護工，自屬就業服務法
    第40條第8 款所定之「提供」行為。是原告主張系爭診斷證
    明書係由訴外人林譽昇偽造，雇主提供，才代為送件申請辦
    理，非由原告所提供云云，尚非可採。
(七)、復按「刑事判決所認定之事實，及其所持法律上之見解，並
    不能拘束本院。本院應本於調查所得，自為認定及裁判」最
    高行政法院(89 年7 月1 日改制前為行政法院)44 年判字第
    48號判例意旨參照。本件原告固主張其不知情系爭診斷證明
    書為偽造乙節，業經台灣高等法院95年度上訴字第183 號刑
    事判決認定明確，訴願決定逕認原告對於診斷證明書之真偽
    ，具不確定故意，已牴觸刑事判決結果云云。惟查，該案係
    就林譽昇是否涉犯偽造文書罪嫌為認定，已經本院依職權調
    閱台灣高等法院95年度上訴字第183 號刑事案卷查明無訛，
    而刑事判決與行政處分，亦原可各自認定事實，本院既認定
    原告對於系爭專用診斷證明書及巴氏量表並非依正常之檢查
    診斷程序及符合所載之病症及評估狀況所取得之文書，竟未
    加以查證，即持向勞委會申請外籍監護工，縱無故意，亦有
    重大過失，如前所述，是原告此部分之主張，亦非可採。
六、綜上所述，原告主張各節，均非可採，被告依就業服務法第
    40條第8 款及第65條第1 項規定，裁處原告罰鍰30萬元，因
    本件原告分別接受雇主侯季憲、郭世宗之委託辦理聘僱外國
    人之申請許可等事項，並分別提供不實資料向本會申請聘僱
    外籍監護工，顯係違反兩個就業服務法所規定之行政義務，
    應分別處罰，卻僅合併處罰原告最低罰鍰30萬元，雖有可議
    ，惟基於禁止更不利益變更之法律原則，原處分仍可維持，
    訴願決定遞予維持，亦無不合，原告仍執前詞，訴請撤銷，
    為無理由，應予駁回。
七、兩造其餘攻擊防禦方法均與本件判決結果不生影響，故不逐
    一論述，併此敘明。
據上論結，本件原告之訴為無理由，爰依行政訴訟法第98條第1
項前段，判決如主文。
中    華    民    國    97    年    4     月    24    日
                      臺北高等行政法院第一庭
                                審判長法  官  王立杰
                                      法  官  劉錫賢
                                      法  官  林惠瑜
上為正本係照原本作成。
如不服本判決，應於送達後20日內，向本院提出上訴狀並表明上
訴理由，如於本判決宣示後送達前提起上訴者，應於判決送達後
20日內補提上訴理由書（須按他造人數附繕本）。
中    華    民    國    97    年    4     月    24    日
                                      書記官  劉道文


司法院資訊處製作；財團法人民間司法改革基金會備份。
